【裁判字號】    98,上易,706
【裁判日期】    980505
【裁判案由】    恐嚇等
【裁判全文】
臺灣高等法院臺中分院刑事判決         98年度上易字第706號
上  訴  人  臺灣彰化地方法院檢察署檢察官
被      告  甲○○
                      號
上列上訴人因被告恐嚇等案件，不服臺灣彰化地方法院98年度易
字第93號中華民國98年 2月18日第一審判決（起訴案號：臺灣彰
化地方法院檢察署97年度偵字第 10538號），提起上訴，本院判
決如下：
    主    文
上訴駁回。
    理    由
一、按依刑事訴訟法第350條、第361條、第362條、第367條規定
    ，不服地方法院之第一審判決而上訴者，須提出上訴書狀，
    並應敘述具體理由，為上訴必備之程式；其所提出之書狀未
    敘述上訴理由，或僅曾以言詞陳述上訴理由者，均應於上訴
    期間屆滿後20日內補提理由書於第一審法院。第一審法院經
    形式審查，認逾期未補提上訴理由者，應定期間先命補正；
    逾期未補正者，為上訴不合法律上之程式，應以裁定駁回。
    倘已提出上訴理由，但所提非屬具體理由者，則由第二審法
    院以上訴不合法律上之程式，判決駁回。而所謂具體理由，
    必係依據卷內既有訴訟資料或提出新事證，指摘或表明第一
    審判決有何採證認事、用法或量刑等足以影響判決本旨之不
    當或違法，而構成應予撤銷之具體事由，始克當之（例如：
    依憑證據法則具體指出所採證據何以不具證據能力，或依憑
    卷證資料，明確指出所為證據證明力之判斷如何違背經驗、
    論理法則）；倘僅泛言原判決認定事實錯誤、違背法令、量
    刑失之過重或輕縱，而未依上揭意旨指出具體事由，或形式
    上雖已指出具體事由，然該事由縱使屬實，亦不足以認為原
    判決有何不當或違法者（例如：對不具有調查必要性之證據
    ，法院未依聲請調查亦未說明理由，或援用證據不當，但除
    去該證據仍應為同一事實之認定），皆難謂係具體理由，俾
    與第二審上訴制度旨在請求第二審法院撤銷、變更第一審不
    當或違法之判決，以實現個案救濟之立法目的相契合，並節
    制濫行上訴（最高法院97年度臺上字第892號刑事判決意旨
    參照）。
二、上訴人即臺灣彰化地方法院檢察署檢察官不服原審判決無罪
    部分提起上訴，其上訴理由狀略謂：
  (一)按被告以外之人於審判外之言詞或書面陳述，除法律有規定
    者外，不得作為證據，刑事訴訟法第159條第1項固有明文。
    惟被告以外之人於審判外之陳述，雖不符刑事訴訟法第159
    條之1至第159條之4之規定（得為證據之情形），而經當事
    人於審判程序同意作為證據，法院審酌該言詞陳述或書面陳
    述作成時之情況，認為適當者，亦得為證據。刑事訴訟法第
    159條之5第1項定有明文。本件被告於原審法院審理時，對
    於證人即告訴人乙○○於警詢時之證述，已同意作為證據（
    詳見原審法院民國98年2月4日審判筆錄），原審判決僅於判
    決中籠統表示「本判決下列引為證據之被告以外之人於審判
    外之言詞陳述，被告及公訴人於本院審理中，均同意作為證
    據；且本院審酌該等陳述作成時之情況，並無不適當之情形
    ，復與本案待證事實具有關聯性，故均得作為證據」，對於
    證人即告訴人乙○○於警詢時與本案待證事實具有關連性之
    證述於該判決中均未引用，卻無說明有何不具證據能力之不
    適當情形，其判決理由顯然未備。
  (二)又按刑法第 305條之恐嚇罪，所稱以加害生命、身體、自由
    、名譽、財產之事，恐嚇他人者，係指以使人生畏怖心為目
    的，而通知將加惡害之旨於被害人而言，有最高法院52年臺
    上字第751號著有判例可資參照。是以雖不以行為人將加惡
    害之事直接通知被害人為必要，意即間接通知亦無不可，然
    仍須有被害人有受惡害通知之情事，始足當之。本件被告甲
    ○○（下稱被告）持其所有之汽油1桶（約2公升）及打火機
    1 個，先行前往證人即彰化縣和美鎮大霞里里長黃永霖住處
    ，告知證人黃永霖將前往證人即告訴人乙○○住處放火理論
    ，並要求證人黃永霖預先向警方報案一節，乃原審認定之事
    實。衡諸常情，一般人見旁人持有汽油及打火機表示欲放火
    理論，縱使旁人未要求事先報警，一般人亦會如此為之，而
    報警後，員警勢必前往處理並告知此事，是被告當有所預見
    其要求證人黃永霖報警後，員警必然告知證人即告訴人乙○
    ○關於被告將前往放火一事，卻仍執意為之，則被告顯有以
    此間接通知之方式，達將此惡害內容告知證人即告訴人乙○
    ○之結果。原審僅因被告未明示證人黃永霖轉告證人即告訴
    人乙○○，即認被告未有恐嚇行為，實難認允當。
  (三)況證人即告訴人乙○○於警詢時證稱：於97年11月19日凌晨
    1 時30分許，證人黃永霖到其住處，告知被告要來放火並詢
    問被告是否已抵達，其表示沒有，當時警察也在其住處現場
    ，其同警察走至其住處後面時，看到被告步行至該處，其當
    時有看到被告拿1個塑膠桶，內裝有汽油，並將打火機拿出
    來說要放火燒其住處一詞，被告拿打火機作勢要點火，但被
    警方制止等語。則依證人即告訴人乙○○於警詢時所述之內
    容，足以認定被告此時已直接將惡害通知證人即告訴人乙○
    ○。證人即告訴人乙○○雖於本署偵訊時證稱：是經由證人
    黃永霖告知被告要來放火，證人黃永霖來時沒有其他人，警
    察後來有來等語，又稱：其剛出去，被告已經被警察抓了，
    其沒有看到被告被警察捉到之前的情形等語。然此證言並未
    明確說明證人即告訴人乙○○出去時與被告被警察捉住時，
    兩時間點之間之久暫，是否被告即在此之間告知要放火一詞
    並作勢點火，亦無說明其沒有看到被告被警察捉住之前的情
    形所指為何，是否即為被告告知要放火一詞並作勢點火一節
    ，因此，無從以此推翻證人即告訴人乙○○於警詢時證稱有
    看到被告手持汽油桶及打火機，表示要放火並作勢要點火之
    證述。原審判決未說明何以不採信證人即告訴人乙○○警詢
    時之證述，僅以偵訊時片段之證言，認定被告未為惡害通知
    ，其判決理由已有不備，亦與論理法則相違。
  (四)綜上所述，原審判決尚嫌未洽，請將原判決撤銷，另為適當
    合法之判決。
三、經本院形式上審查：
  (一)按有罪之判決書，應於理由內記載認定犯罪事實所憑之證據
    及其認定之理由，刑事訴訟法第310條第1款定有明文。次按
    被告以外之人於審判外之言詞或書面陳述，除法律有規定者
    外，不得作為證據；又被告以外之人於檢察事務官、司法警
    察官或司法警察調查中所為之陳述，與審判中不符時，其先
    前之陳述具有較可信之特別情況，且為證明犯罪事實存否所
    必要者，得為證據；另被告以外之人於審判外之陳述，雖不
    符刑事訴訟法第159 條之1至第159條之4之規定，而經當事
    人於審判程序同意作為證據，法院審酌該言詞陳述或書面陳
    述作成時之情況，認為適當者，亦得為證據，刑事訴訟法第
    159條第1項、第159 條之2及159條之5第1項定有明文。本件
    證人即告訴人乙○○於警詢之陳述，屬傳聞證據，原則上本
    不具證據能力，而原審既未引為認定被告有罪犯罪事實之佐
    證，則告訴人乙○○於警詢之陳述並不生例外得為證據之情
    事，自無須特別說明其何以不具證據能力之理由，是原判決
    並無前揭上訴意旨所指「未說明有何不具證據能力之不適當
    情形」之判決理由不備情形。
  (二)按刑法第305條之恐嚇罪，所稱以加害生命、身體、自由、
    名譽、財產之事，恐嚇他人者，係指以使人生畏怖心為目的
    ，而通知將加惡害之旨於被害人而言。若僅在外揚言加害，
    並未對於被害人為惡害之通知，尚難構成本罪。亦即行為人
    如僅將加害內容告知特定人，而未明示其將恐嚇內容轉告被
    害人，則不能構成本罪（最高法院52年台上字第751號判例
    、林山田教授著「刑法各罪論」〈上冊增訂二版〉第179頁
    參照）。原判決業已援引上開判例及學說見解，及參酌證人
    乙○○於檢察官訊問之證述、證人黃永霖、莊盛雄分別於警
    詢之陳述、偵查之證述及等證據，並詳予說明其間之關係，
    而認定被告不構成恐嚇危害安全罪嫌等情，固然恐嚇罪不以
    行為人將加惡害之事直接通知被害人為必要，但其間接通知
    者，仍須行為人有利用中間媒介以傳達惡害內容之意及舉動
    ，且於利用中間媒介之際，即為恐嚇罪之著手。參以原審判
    決所援引證人黃永霖於警詢時之證稱：「我里民（甲○○）
    到我服務處敲門，並告知我說之前與人發生交通事故心情不
    好要跟對方理論，並要我到派出所報案。」，及其於檢察官
    訊問時之證稱：「（問：他〈指被告〉叫你報案時，有無說
    什麼？）沒有，只有叫我通知警察」等語以觀，顯見被告至
    證人黃永霖之服務處，僅要求證人黃永霖前往警局報案，被
    告並未要求證人黃永霖將其欲前往告訴人之住宅放火此惡害
    內容轉告告訴人，且被告僅是要跟對方「理論」，不必然即
    具有惡害性，此舉甚至亦非「在外揚言加害」，況被告還要
    求黃永霖報警，如被告是欲藉由黃永霖傳達惡害通知，豈非
    自陷己於不利之處境，益徵被告顯無利用證人黃永霖間接傳
    達惡害通知之意，證人黃永霖將被告可能對告訴人為惡害行
    為之情轉告告訴人，乃係黃永霖個人之行為，否則如認被告
    對黃永霖之告知即是間接恐嚇行為之著手，則黃永霖知情而
    被要求傳達並確實傳達惡害內容，豈非有恐嚇罪幫助犯之嫌
    ？是本件被告只是欲前往與告訴人理論，根本尚未著手恐嚇
    行為，原審所為無罪之諭知尚無違誤，上訴意旨認被告顯有
    以此間接通知之方式，達將此惡害內容告知證人即告訴人乙
    ○○之結果，容係一己之見解，其指摘原判決認事用法有違
    誤，尚有未洽。依上開說明，其上訴理由尚不足以認為原判
    決有何不當或違法者，亦不足以改變原判決之結果，尚難謂
    係屬具體理由。
四、綜上所述，檢察官之上訴理由，均不能認係依據卷內訴訟資
    料指摘或表明第一審判決有何採證、認事、用法或量刑等足
    以影響判決本旨之不當或違法，而構成應予撤銷之具體事由
    ，均難謂上訴適法，其之上訴自屬違背法律上之程式，爰不
    經辯論，駁回其等上訴。
據上論斷，應依刑事訴訟法第367條前段、第372條，判決如主文
。
中    華    民    國    98    年    5     月    5     日
            刑事第五庭  審判長法  官  趙  春  碧
                              法  官  楊  真  明
                              法  官  賴  恭  利
以上正本證明與原本無異。
不得上訴。
                              書記官  林  桂  鳳
中    華    民    國    98    年    5     月    5     日


司法院資訊處製作；財團法人民間司法改革基金會備份。
